臺灣臺南地方法院交通事件裁定　　　　100年度交聲字第704號
原處分機關　交通部公路總局嘉義區監理所臺南監理站
異議人即
受處分人　　黃志州
上列異議人即受處分人因違反道路交通管理處罰條例案件，對於
交通部公路總局嘉義區監理所臺南監理站民國100年8月31日所為
之裁決處分（處分案號：嘉監南字第裁74-ST0000000號）聲明異
議，本院裁定如下：
    主    文
異議駁回。
    理    由
一、原處分意旨略以：異議人即受處分人黃志州（下稱異議人）
    駕駛車牌號碼H83-508號重型機車，於民國100年8月6日22時
    30分許，行經臺南市○○路與長榮路口時，因無照駕駛，經
    臺南市政府警察局第一分局東寧派出所（下稱舉發機關）警
    員攔停製單舉發，嗣經交通部公路總局嘉義區監理所臺南監
    理站（下稱原處分機關）以其有駕駛執照業經註銷仍駕駛機
    器腳踏車之違規事證明確，依道路交通管理處罰條例第21條
    第1項第4款、第4項（原處分漏載第4項）及違反道路交通管
    理事件統一裁罰基準表之規定，裁處異議人罰鍰新臺幣（下
    同）6,000元，駕駛執照扣繳等語。
二、聲明異議意旨略以：異議人於100年8月6日晚間十時許，由
    妻子郭秀珠接送出門，但因妻子忘記帶東西，於是將車輛熄
    火，停放在東寧路近長榮路口路旁，妻子返回家中取物，異
    議人則於現場等待，當時車輛停放路邊，異議人僅側坐在機
    車上，且車輛早已熄火停靠路邊，並未發動，更不可能有駕
    駛車輛之行為，員警巡邏時經過，並未詳查現場狀況，也未
    進行任何拍照或攝影蒐證動作，即指異議人有駕駛車輛之行
    為，並逕行開罰，經異議人提出申訴後，警局仍未附以任何
    照片或錄影證明異議人確有駕駛車輛之行為，此一舉發顯有
    瑕疵，為此聲明異議，請求撤銷原處分等語。
三、按汽車駕駛人，有駕駛執照業經吊銷、註銷仍駕駛小型車或
    機器腳踏車者，處6,000元以上12,000元以下罰鍰，並當場
    禁止其駕駛，駕駛執照，應扣繳之，道路交通管理處罰條例
    第21條第1項第4款、第4項分別定有明文。
四、經查：
  (一)異議人駕駛車牌號碼H83-508號重型機車，於上開時地因無
    照駕駛，經舉發機關警員攔停製單舉發，並經原處分機關裁
    處如前所述之裁罰等情，有臺南市政府警察局100年8月6日
    南市警交大字第ST0000000號舉發違反道路交通管理事件通
    知單及原處分機關100年8月31日嘉監南字第裁74-ST0000000
    號裁決書各1份附卷可稽。
  (二)異議人雖否認有駕駛之行為，並以前詞置辯，然查：
    1.證人即舉發本件之警員王紹倫於本院100年10月12日調查
      時到庭結證稱：「（法官問：本件是否你舉發？）是我本
      人舉發無誤。」、「（法官問：你當時是執行什麼勤務？
      ）交通稽查。」、「（法官問：你在何地點執行？）當時
      是執行交通稽查勤務，包括巡邏，我與另一名郭姓警員從
      臺南市第一分局東寧派出所所內出發，我從東寧路東往西
      方向，行經東寧路與長榮路口。」、「（法官問：你在何
      處發現本件違規？）就在東寧路與長榮路口的Pizza Hut
      的轉角前，郭姓警員就已經發現異議人違規＜未戴安全帽
      ＞。」、「（法官問：你與郭姓警員發現異議人時，異議
      人的位置在何處？）就在那間店的轉角，那時候與我們交
      錯，所以他應該也有逆向行駛的行為。」、「（法官問：
      所以你發現異議人時你是東寧路順向的方向，異議人與你
      相反的方向？）是的。」、「（法官問：你們發現異議人
      違規後做何行為？）當時郭姓警員先看到他，有用眼睛瞄
      他一下，有無說話我不清楚，但是異議人繼續往我的方向
      前進，所以由我攔停他。）」、「（法官問：當時你與郭
      姓警員身著何服裝？）警用制服。」、「（法官問：你攔
      停異議人的位置在Pizza Hut前面或是Pizza Hut前面幾家
      店？）前面幾家店前，大概是在HANG TEN這家服飾店前面
      。」、「（法官問：你攔停異議人的時候，異議人車上除
      了他自己之外，有無其他人？）沒有。」、「（法官問：
      在攔停到製單舉發這段期間，異議人的配偶有無到現場？
      ）沒有。」、「（法官問：你有無親眼看到異議人是騎乘
      機車往你方向前進？）有。」、「（法官問：有無看到異
      議人騎車的動作？）我有親眼看到他騎車。」等語（見本
      院卷第31-33頁）。
    2.按警方取締交通違規事件，其以照相、錄影方式取證者，
      固足為違規之證明，惟鑑於交通違規事實往往驟然而現、
      稍縱即逝，若硬性要求舉發員警不分違規情節一律必須預
      留證據，俾便事後提出供法院審查，除有現實技術可行性
      之困難外，將大幅提高交通管理之行政成本，並嚴重削弱
      道路交通管理之行政效能，此絕非立法者制定道路交通管
      理法規之本意。是縱員警舉發本件違規之時並未完整採證
      ，然對於本件異議人之駕駛行為，既經員警發現後攔停，
      則難期待舉發員警能迅即拍照存證或為其他之舉證。本件
      證人為依法執行勤務之警員，與異議人毫無怨懟，衡情當
      無自陷偽證罪而構詞誣賴異議人之理，異議人之違規行為
      既經本件製單之警員王紹倫於本院調查時結證在卷，而其
      所述之內容核無矛盾或違背經驗法則之處，其證詞應可採
      信，而得為本院判斷之依據。
    3.異議人雖辯稱其當日晚間十時許，由妻子郭秀珠接送出門
      ，但因妻子忘記帶東西，於是將車輛熄火，停放在東寧路
      近長榮路口路旁，妻子返回家中取物，異議人則於現場等
      待，當時車輛停放路邊，異議人僅側坐在機車上，且車輛
      早已熄火停靠路邊，並未發動等語，惟查：
      (1)本院審酌異議人之妻子郭秀珠於本院證稱：「（法官問
        ：你100年8月6日晚上要去那裡？）我們要去買東西。
        」、「（法官問：有無預計要去那裡買東西？）就是要
        去黑輪、米血那裡，還有預計再去買麵包。」、「（法
        官問：你們是要買黑輪、米血回家，或是要一起在那邊
        吃東西？）我們本來要去買麵包，是因為騎到黑輪、米
        血那邊我兒子打電話說我忘記帶錢包，所以我們才停在
        那邊。」、「（法官問：你說接到你兒子電話後，你做
        何處理？）我車停在HANG TEN那邊，我就跟我先生說那
        我回去拿好了，因為我先生那時候剛好在講電話，我就
        想說那我走回去好了。」等語（見本院卷第34頁背面、
        第35頁），而異議人於本院陳稱：「（法官問：你太太
        回家到回到機車停放處經過多久？）一、二十分鐘，二
        十分鐘左右。」等語（見本院卷第37頁）。經核異議人
        之妻子郭秀珠與異議人上開陳述，已然與常情不符，亦
        即若夫妻二人確實係一同騎車出門，縱使忘記帶錢包，
        只要一同騎車回去，至少由其妻騎車回去，實無由妻步
        行回家、留異議人空等一、二十分鐘之理，況經本院調
        取異議人夫妻所使用之0000000000行動電話通聯紀錄，
        亦無舉發前（當日10時30分）通話之通聯紀錄，因此，
        異議人之妻子郭秀珠上開證言，已難採信。
      (2)本院另審酌異議人之妻子郭秀珠於本院證稱：「（法官
        問：你回去拿錢之後，有無再回到HANG TEN前面？）沒
        有，因為他打電話跟我說他被警察開單了。」、「（法
        官問：妳先生是被警察攔下來就打電話給你或是開完單
        警察走了才打給你？）開完單吧。」、「（法官問：後
        來你們機車如何回到家？）是他騎回來的【之後改稱他
        牽回來的，因為我沒有看到】。」等語（見本院卷第35
        頁背面），而異議人則陳稱：「（法官問：你被警察攔
        下，後來並告知你要開你無照駕駛的罰單，你有無利用
        行動電話或其他方式打電話回家要通知你太太？）沒有
        ，沒有必要。」、「（法官問：你太太後來有無回家後
        拿錢包到HANG TEN的地方？）有，但是那時候警員已經
        離開。」、「（法官問：你太太回家到回到機車停放處
        經過多久？）一、二十分鐘，二十分鐘左右。」、「（
        法官問：後來你如何告知你太太你被開立罰單的事情？
        ）我告訴我太太說我沒戴安全帽，當天我並沒有告訴我
        太太，是今天要請她來作證，我才告訴她被開罰單的事
        情，因為我覺得心情很鬱卒，沒事坐在機車上也被開罰
        單。」、「（法官問：你太太從家裡拿皮包回來之後，
        你們有無繼續去吃東西或去你岳母家？）沒有去我岳母
        家，也沒有去吃東西，就直接回家了。」、「（法官問
        ：回家的時候是由何人騎乘機車？）當然是我太太，因
        為警員離開時我還告訴警員說我要把車停在騎樓下等。
        」等語（見本院卷第37頁正、背面），經核異議人之妻
        子郭秀珠與異議人就「異議人有無打電話告知其妻被員
        警舉發」、「異議人之妻子有無回到機車停放處」、「
        當日由何人將機車騎回家」等重要事項之說法完全歧異
        ，更難認異議人所辯其當日晚間十時許，由妻子郭秀珠
        接送出門等語為可採。
      (3)因此，經將舉發員警王紹倫上開證言，以及異議人夫妻
        所使用之0000000000行動電話通聯紀錄與異議人之妻子
        郭秀珠、異議人上開陳述相互核對，堪認異議人之妻子
        郭秀珠於本院之證言應係迴護異議人之證言，與事實不
        相符合，無從採為有利異議人之證據，此外，異議人復
        未舉出其他確實事證以供本院調查，是其上開辯詞尚非
        可信，亦即異議人確有騎乘機車之行為，堪可認定。
  (三)再查，異議人之駕駛執照於98年7月12日業經原處分機關逕
    行註銷，有異議人之駕照基本資料在卷可稽，則異議人之駕
    駛執照既經註銷，而再駕駛車輛，是異議人有本件駕駛執照
    業經註銷仍駕駛機器腳踏車之違規行為，堪可認定。
  (四)綜上所述，異議人於上開時、地，有駕駛執照業經註銷仍駕
    駛機器腳踏車之違規行為，既可認定，則原處分機關依道路
    交通管理處罰條例第21條第1項第4款、第4項(原處分漏載第
    4項）及違反道路交通管理事件統一裁罰基準表之規定，裁
    處異議人罰鍰6,000元，駕駛執照扣繳之處分，核無違誤。
    本件異議為無理由，應予駁回。
五、據上論斷，應依道路交通管理處罰條例第87條第2項、道路
    交通事件處理辦法第18條，裁定如主文。
中    華    民    國   100    年    12    月    29    日
                      交通法庭  法  官  林福來
以上正本證明與原本無異。
如不服本裁定，應於收受送達後5日內向本院提出抗告狀。（應
附繕本）
                                書記官  李淑惠
中    華    民    國   101    年    1     月    3     日